臺灣板橋地方法院民事判決　九十年度訴字第二二四一號
　　原　　　告　戊○○
　　訴訟代理人　己○○
　　被　　　告　丁○○
　　被　　　告　中達交通有限公司
　　法定代理人　甲○○
　　訴訟代理人　庚○○
　　　　　　　　丙○○
右當事人間請求侵權行為事件，本院判決如左：
    主    文
被告應連帶給付原告新臺幣壹佰貳拾壹萬捌仟伍佰拾壹元，及被告丁○○自民國九
十年二月七日起，被告中達交通有限公司自民國九十年二月八日起，均至清償日止，
按年息百分之五計算之利息。
原告其餘之訴駁回。
訴訟費用由被告連帶負擔五分之三，餘由原告負擔。
    事    實
甲、原告方面：
一、聲明：求為判決被告應連帶給付原告新臺幣（下同）二百二十三萬四千三百八十
          七元，及自起訴狀繕本送達翌日起至清償日止，按年息百分之五計算之利
          息。
二、陳述：
（一）被告丁○○係以駕駛靠行於被告中達交通有限公司（下簡稱中達公司）車號Ｇ
      九－一七二號營業小客車（下簡稱系爭汽車）為業之計程車司機，為從事駕駛
      業務之人，明知其所持之職業大貨車駕駛執照（可憑以駕駛職業小型車）因於
      民國八十九年五月七日酒後駕車違規，於八十九年五月二十日執行吊扣至八十
      九年十一月十九日，在吊扣處分期間，絕對禁止駕車，如違規駕車，視同無照
      駕駛，竟仍於八十九年九月十三日凌晨零時三十分許，於吊扣上開駕照處分期
      間無照駕駛系爭汽車，沿臺北縣土城市○○路○段由中和往土城方向行駛，行
      經金城路三段一四九巷交岔路口時，本應注意行車速度在市區道路時速不得超
      過四十公里，且應注意車前狀況，並隨時採取必要之安全措施，而依當時情節
      並無不能注意情事，竟疏未注意，以時速八十公里之車速超速行駛，並疏未注
      意車前右側巷口來車狀況，適有原告騎乘車號ＭＫＷ－０五三號重型機車（下
      簡稱系爭機車）後載訴外人涂振登自車前右側一四九巷駛出左轉，其閃煞不及
      逕行撞及該機車，使機車人車倒地，致原告受有頭部外傷合併腦內出血、右側
      股骨骨折等傷害。為此本於侵權行為法律關係請求加害人被告丁○○，及僱傭
      人被告中達公司連帶負賠償責任。
（二）茲就請求金額臚列說明如后：
    (1)醫藥費（含看護費）共七萬四千三百八十七元。
    (2)工作損失部分，原告由於左腓骨受傷，一年多無法工作，以月薪九萬元計，一
      年之工作損失為一百零八萬元。
    (3)精神損失部分，原告為高中畢業，尚未婚，因本件侵權行為致顱內出血，腦力
      受損，記憶力大不如前，且由於左腓神經受傷，右股骨骨折導致雙腿行動不如
      前，精神備受煎熬，故請求非財產損害賠償一百零八萬元。
      合計二百二十三萬四千三百八十七元。
三、證據：提出看護費收據二紙、醫療費單據八張、診斷證明書一份。
乙、被告丁○○方面：
一、聲明：求為判決駁回原告之訴及假執行之聲請。
二、陳述：
    本件侵權行為伊固須負責，但伊目前在監執行並無能力給付。
丙、被告中達公司方面：
    被告未於最後言詞辯論期日到場，據其以前之聲明、陳述略以：
一、聲明：求為判決駁回原告之訴及假執行之聲請。
二、陳述：
    事情發生已經一年多了，被告中達公司一直有跟車主乙○○聯絡，但她一直推託
    ，所以無法解決，原告應就主張之事實負舉證責任。實則被告中達公司與被告丁
    ○○間，並無任何契約關係，當初是訴外人趙宏欽承租的，私自再借給被告丁○
    ○。
三、證據：提出寄行證明書、台北市計程車客運駕駛人自備車輛參與經營契約書、駕
          駛執照、執業登記證、營業小客車租送契約書、身份證影本各一份。
丁、本院依職權向財政部中區國稅局雲林縣分局調取原告八十五年至八十九年之所得
    稅申報核定資料及財產資料、向財政部北區國稅局中和稽徵所調取被告丁○○八
    十五年至八十九年之所得稅申報核定資料及財產資料、函亞東紀念醫院查詢醫療
    費用支出明細、函財團法人長庚紀念醫院查詢原告受傷情節、應休養時間及醫療
    費用支出明細等相關事項。
    理    由
一、本件被告中達公司未於最後言詞辯論期日到場，核無民事訴訟法第三百八十六條
    所列各情形，爰依原告之聲請，由其一造辯論而為判決。
二、查原告主張因被告丁○○前開過失侵權行為致原告受有頭部外傷合併腦內出血、
    右側股骨骨折等傷害之事實，為被告丁○○所不爭執，並有診斷證明書、刑事判
    決書（本院八十九年度交訴字第一六五號）各一份在卷可佐，堪信為真正，是原
    告本於侵權行為法律關係請求被告丁○○負損害賠償責任，即屬有據。
三、按民法第一百八十八條第一項所謂受僱人，並非僅限於僱佣契約所稱受僱人，凡
    客觀上被他人使用為之服勞務而受其監督者均係受僱人（最高法院五十七年台上
    字第一六六三號）。查被告中達公司抗辯：被告丁○○係向訴外人乙○○承租靠
    行於被告中達公司之系爭汽車，實際上被告二人間並無任何契約關係一節，固有
    寄行證明書、台北市計程車客運駕駛人自備車輛參與經營契約書、駕駛執照、執
    業登記證、營業小客車租送契約書、身份證影本各一份在卷可佐，而可信為真。
    惟兩造對於系爭汽車外觀漆有中達公司字樣一節，既亦未有爭執，而可採信。按
    諸前開判例意旨，縱被告二人間未存有契約關係，被告丁○○既駕駛外觀漆有被
    告中達公司字樣之計程車行進於路上攬客，客觀上即可認為被告中達公司服勞務
    ，被告中達公司自應負民法第一百八十八條之僱佣人責任。
四、承前原告依民法第一百八十四條第一項前段、第一百八十八條第一項、第一百九
    十三條、第一百九十五條規定請求被告連帶賠償醫藥費、勞動損失、增加生活上
    需要（看護費及轉診費用）、非財產上損害，即屬有據。茲就原告請求之損害金
    額臚列說明如下：
（一）醫藥費部分：原告主張其因遭被告丁○○撞傷，致支出醫療費用（含看護費）
      共七萬四千三百八十七元等情，業據提出收據十一紙為證。觀諸原告所提出前
      開收據其中(1)亞東醫院部分為一萬九千八百十五元，有收據六紙為證（已扣除
      證明書費用一千四百五十五元，蓋證明書費用與侵權行為損害間並無因果關係
      ，應予剔除外，餘無不合。）；(2)長庚醫院部分為二萬五千二百零七元，有收
      據二份為佐（已剔除證明書費一百元）；(3)亞東轉診長庚車資及特別護士費用
      三千元，有收據一紙可佐；(4)八十九年一月十二日至八十九年一月十四日看護
      費用合計三萬一千九百元，有收據二紙在卷可佐（經本院依職權向長庚醫院查
      詢結果，經於九十一年六月二十一日以九一長庚院法字第○一○七號函覆「原
      告於九十年二月十四日前，應仍需他人協助照顧日常生活」，是經本院調查結
      果，原告於前開時期應有顧請看護之必要。），合計為七萬九千九百二十二元
      ，既未逾原告所請求之金額，則原告此部分請求被告連帶賠償七萬四千三百八
      十七元，為有理由，應准許之。
（二）工作損失部分：原告主張其由於受有左腓骨傷害，一年多無法工作，以月薪九
      萬元計，一年之工作損失為一百零八萬元一節。經查，依本院向長庚醫院函查
      結果，經函覆（同前函）「原告於九十年五月十八日進行手術治療以後，如無
      意外，應可於四個星期之休養後，恢復輕便工作。」經本院調查之結果，原告
      請求被告賠償自八十九年九月十三日至九十年六月十五日之工作損失（合計九
      點一個月），為有理由，逾此部分之請求則屬無據。又原告主張其月薪為九萬
      元一節，既為被告所否認，復未提出任何證據以供本院審酌，經本院調查之結
      果，本件僅得以最低基本工資每月一萬五千八百四十元為工作損失請求基準，
      是原告此部分得請求之金額為十四萬四千一百四十四元（15840x9.1=144144）
      。
（三）精神慰撫金部分：原告主張其為高中畢業，尚未婚，因本件侵權行為致顱內出
      血，腦力受損，記憶力大不如前，且由於左腓神經受傷，右股骨骨折導致雙腿
      行動不如前，精神備受煎熬，故請求非財產損害賠償一百零八萬元等情。經本
      院審酌原告為高中畢業，尚未婚，因本件車禍致中樞神經系統機能遺存顯著障
      害，終身僅能從事輕便工作（此部分為被告所不爭執，並有長庚醫院函一紙在
      卷可佐）；被告丁○○為高中肆業，尚未婚，之前事駕駛工作，目前在監執行
      ，除薪資外無其他財產（此部分為原告所不爭執，且有身份證影本、財政部臺
      灣北區國稅局回函及綜合所得稅核定通知書一份附卷可查。）；被告中達公司
      以計程車客運為主營業項目，登記資本額為四百萬元（有公司登記基本資料查
      詢表一份附卷憑）等兩造身分、地位、經濟能力等一切情狀，認原告請求賠償
      一百萬元為有理由，逾此部分之請求，則屬過巨，應予駁回。
五、綜上論述，原告依據侵權行為法律關係請求被告連帶給付原告一百二十一萬八千
    五百三十一元（74387+144144+0000000=0000000），及自起訴狀繕本送達翌日起
    （被告丁○○自九十年二月七日起，被告中達公司自九十年二月八日起），均至
    清償日止，按年息百分之五計算之利息，為有理由，應予准許；逾此部分之請求
    ，則屬無據，應予駁回。
六、因本案事證已臻明確，兩造其餘主張陳述及所提之證據，均毋庸再予審酌，附此
    敘明。
結論：本件原告之訴為一部有理由，一部無理由，依民事訴訟法第三百八十五條第一
項前段、第七十九條但書、第八十五條第二項，判決如主文。
中　　　華　　　民　　　國　　九十一　　年　　　九　　　月　　五    　　日
                                  臺灣板橋地方法院民事第一庭
~B法　官　黃信滿
右為正本係照原本作成。
如對本判決上訴，須於判決送達後二十日內向本院提出上訴狀。
中　　　華　　　民　　　國　　九十一　　年　　　九　　　月　　五    　　日
~B書記官　吳美瑤
